最高法院刑事裁定　　　　　　一○○年度台抗字第一○四九號
抗　告　人　王文慶
上列抗告人因毒品危害防制條例案件，不服台灣高等法院高雄分
院中華民國一○○年十月二十日駁回聲請再審之裁定（一○○年
度聲再字第一三六號），提起抗告，本院裁定如下：
    主  文
抗告駁回。
    理  由
按刑事訴訟法第四百二十條第一項第六款所謂發見確實之新證據
，係指該證據於事實審法院判決前已經存在，為法院、當事人所
不知，不及調查斟酌，至其後始行發見，且就證據本身形式上觀
察，固不以絕對不須經過調查程序為條件，但必須顯然可認為足
以動搖原有罪確定判決，而為受判決人無罪、免訴、免刑或輕於
原判決所認罪名之判決者為限。故受理聲請再審之最後事實審法
院，應就聲請再審理由之所謂「新證據」，是否具備事實審判決
前已經存在，為法院、當事人所不知，事後方行發見之「嶄新性
」（或稱「新規性」），及顯然足以動搖原有罪確定判決，應另
為無罪、免訴、免刑或輕於原判決罪名之「顯然性」（或稱「確
實性」）二要件，加以審查，為判斷應否准予開始再審之準據，
二者不可或缺，否則即不能據為再審之原因。而所謂「確實」之
新證據，係指其證據之本身在客觀上可認為真實，毋須經過調查
，即足以動搖原判決，使受刑人得受有利之裁判者而言，若在客
觀上就其之真實性如何，尚欠明瞭，非經相當之調查，不能辨其
真偽，即與確實新證據之「確實」涵義不符，自難採為聲請再審
之原因。又刑事訴訟法第四百二十條第一項第六款已明定因發現
確實之新證據，始得聲請再審之要件，已如上述，則法院審查再
審聲請人所提再審聲請之理由是否符合上開要件，要與刑事訴訟
無罪推定原則無涉。查，原裁定以：(一)、抗告人即再審聲請人王
文慶（下稱抗告人）所指稱證人張茂雄於審理程序中僅命具結，
而未賦予抗告人反對詰問之機會，請求調閱原審審訊期間之錄音
來印證，乃就原審訴訟程序違背法令而為指摘，且所指證人之證
述，就該證據本身之形式上觀察，難認有顯然可認足以動搖原有
罪確定判決，而應為受判決人無罪或輕於原判決所認罪名判決之
情形，自非判決後發現之確實新證據，又所謂「確實之新證據」
，係指其證據之本身在客觀上可認為真實，勿須經過調查，即足
以動搖原判決，使受刑人得受有利之裁判者而言，若在客觀上就
其之真實性為如何，尚欠明瞭，非經相當之調查，不能辨其真偽
，即與確實新證據之「確實性」含義不符，亦難據為聲請再審之
理由。(二)、另外，抗告人指摘原確定判決僅依證人侯安泰之證詞
而臆測抗告人之犯行，實屬採證認事違反經驗法則，以有刑事訴
訟法第四百二十條之事由，聲請再審。然其主張係確定判決踐行
之訴訟程序是否違背法令之問題，就形式上觀察，再審聲請意旨
所指該等證據，或已於受判決前所明知、業已注意、調查、審酌
，均非判決後發現，不具備嶄新性；所指之採證認事違反經驗法
則，經核均屬原確定判決是否違背法令，可否提起非常上訴之範
疇，與刑事訴訟法第四百二十條第一項第六款所定之法定再審事
由無涉。(三)、抗告人其餘對於犯罪事實提及之各項論述，或已為
原事實審法院判決所審酌，或為抗告人一己之主觀意見，細繹其
內容，不外為指述本件事實認定有誤或原事實審法院判決採證不
當、違背經驗法則及論理法則、訴訟程序違法等，指摘原確定判
決有違背法令之違誤，而就原確定判決採證、認事有無違法等情
再為爭辯，均與刑事訴訟法第四百二十條第一項各款之規定不符
，自不足為聲請再審之理由，予以駁回抗告人再審之聲請，經核
於法尚無不合。抗告意旨指摘原裁定不當限縮刑事訴訟法第四百
二十條所定聲請再審之範圍云云，任意指摘原裁定違法，為無理
由，應予駁回。
據上論結，應依刑事訴訟法第四百十二條，裁定如主文。
中    華    民    國  一○○  年   十二   月    八    日
                      最高法院刑事第十一庭
                          審判長法官  黃  正  興  
                                法官  許  錦  印  
                                法官  林  瑞  斌  
                                法官  陳  春  秋  
                                法官  謝  靜  恒  
本件正本證明與原本無異
                                      書  記  官  
中    華    民    國  一○○  年   十二   月   十四   日
                                                      K